臺灣臺中地方法院刑事判決　　　　　　　94年度訴字第2842號
公　訴　人　臺灣臺中地方法院檢察署檢察官
被　　　告　甲○○
上列被告因偽造文書等案件，經檢察官提起公訴（94年度撤緩偵
字第230號），經本院合議庭裁定，由受命法官依法獨任進行簡
式審判程序判決如下：
    主  文
甲○○連續行使偽造私文書，足以生損害於他人，處有期徒刑陸
月，如易科罰金，以參佰元折算壹日。富邦商業銀行萬事達普卡
（卡號：0000000000000000號）壹枚、富邦商
業銀行信用卡申請書上偽造之「李麗雪」署押壹枚、中華商業銀
行「布丁狗信用卡」（卡號：000000000000000
0號）背面偽造之「李麗雪」署押壹枚、甲○○盜刷簽帳消費之
財團法人聯合信用卡處理中心信用卡簽帳單共捌張上持卡人欄偽
造之「李麗雪」署押各壹枚，均沒收。
    事  實
一、甲○○與李麗雪（於民國（下同）九十二年九月間改名為乙
    ○○）原係夫妻（於九十二年一月二十三日離婚），甲○○
    竟基於行使偽造私文書及意圖為自己不法所有之概括犯意，
    先於九十一年五月間在其台中縣清水鎮○○里○○路二三五
    號住處，冒用李麗雪名義，在富邦商業銀行信用卡申請書上
    ，偽簽「李麗雪」署名一枚，偽造用以表示李麗雪本人向富
    邦商業銀行申請辦理信用卡意思之私文書後，再持以寄交富
    邦商業銀行而行使之，致該銀行承辦人員因不知非李麗雪本
    人申請而陷於錯誤，核給萬事達普卡（卡號：000000
    0000000000號）一枚。甲○○取得該信用卡後，
    隨即在該信用卡背面持卡人簽名處偽簽「李麗雪」之署押，
    完成不實信用卡之準私文書後，持該信用卡先後連續於九十
    一年六月四日向誠泰銀行南屯分行自動付款設備，及同年月
    十二日向中國國際商業銀行沙鹿分行自動付款設備，以插入
    該非法取得信用卡使用之不正方法，以預借現金方式由前開
    自動付款設備取得現金新台幣（下同）一萬元及一萬五千元
    ；再於同年月十三日持該信用卡，向「非常男女專業護膚美
    容店」盜刷消費，並在屬於私文書之簽帳單上持卡人欄偽造
    「李麗雪」之署名一枚後，將偽造署名之簽帳單商戶存根聯
    交回店員而加以行使，致該店店員陷於錯誤，誤認係合法持
    卡人而取得免支付消費款一千八百九十元之不法利益，足生
    損害於李麗雪、發卡銀行及遭盜刷之商家。甲○○復於九十
    一年五月初某日，在其台中縣清水鎮○○里○○路二三五號
    住處，收取中華商業銀行寄發予李麗雪之「布丁狗信用卡」
    （係由李麗雪於九十年間在其工作之台中市○區○○路二段
    十一號長興醫院時所申請，其間均未開卡使用，過了一年，
    李麗雪電告中華商業銀行欲停卡，惟該銀行又寄來一張新之
    布丁狗信用卡，而由甲○○接獲後擅自取用，卡號：000
    0000000000000號）一枚，即在該信用卡背面
    持卡人簽名處偽簽「李麗雪」之署押，完成不實信用卡之準
    私文書後，旋自九十一年五月五日起，復基於意圖為自己不
    法所有之概括犯意，持該信用卡，而以前開方式，向「御成
    股份有限公司」購物而盜刷消費二筆交易，金額分別為三千
    元及九百元；於同年月十日向「非常男女專業護膚美容店」
    盜刷消費二千九百四十元；於同年月十一日向「東貿資訊股
    份有限公司」購物而盜刷二筆消費，金額分別為六千五百元
    及六千六百元；於同年月十二日向「麗緻名店」購物盜刷消
    費七千八百元；於同年月十二日向「天鑫商行」購物盜刷消
    費七千七百元，而施用詐術取得免支付前開各筆消費款合計
    三萬五千四百四十元之不法利益。
二、案經李麗雪訴請臺灣臺中地方法院檢察署檢察官偵查起訴。
    理  由
一、按除被告所犯為死刑、無期徒刑、最輕本刑為三年以上有期
    徒刑之罪或高等法院管轄第一審案件者外，於前條第一項程
    序進行中，被告先就被訴事實為有罪之陳述時，審判長得告
    知被告簡式審判程序之旨，並聽取當事人、代理人、辯護人
    及輔佐人之意見後，裁定進行簡式審判程序，刑事訴訟法第
    二百七十三條之一第一項定有明文。本件被告所犯係死刑、
    無期徒刑、最輕本刑為三年以上有期徒刑以外之罪，其於準
    備程序中就被訴事實為有罪之陳述，且經審判長告知被告簡
    式審判程序之旨，並聽取公訴人及被告之意見後，本院合議
    庭認為適宜而裁定由受命法官獨任進行簡式審判程序，合先
    敘明。
二、訊據被告甲○○對於上揭事實坦承不諱，核與告訴人李麗雪
    （改名乙○○）所指訴之情節相符，並有富邦商業銀行信用
    卡事業總處九十三年九月二十七日（九三）富邦信卡第五六
    六號函及所檢附之信用卡申請書影本、盜刷明細資料一紙及
    中華商業銀行信用卡部九十三年十月二十九日（九三）中銀
    卡字第０九三０一八二號函及所檢附之盜刷明細資料一紙、
    中華商業銀行信用卡部九十四年九月二十二日（九四）中銀
    卡字第０五一四號函一份等在卷足資佐證，足認被告甲○○
    自白，核與事實相符，堪予採信，事證至臻明確，被告甲○
    ○犯行洵堪認定。
三、按信用卡依其電磁紀錄經機器處理後所顯示之符號，足以表
    示發卡銀行依發卡序號供給信用予持卡人用意之證明，依刑
    法第二百二十條第二項之規定，信用卡具有準私文書之性質
    。又在信用卡背面持卡人簽名處簽名，依特約係表示確認該
    信用卡之持卡人究為何人，與該信用卡上所載錄之持卡人相
    關電磁資料相配合，具有表示信用卡之簽名者於信用卡有效
    期間內，有權使用該信用卡之辨識及證明之意思表示，故為
    依特約表示一定用意之證明，是若行為人在他人已偽造完成
    之信用卡背面偽造簽名，依刑法第二百二十條第一項規定應
    屬偽造準私文書。再按，持卡人在信用卡簽帳單上之客戶簽
    名欄簽名後交還特約商店，係表示持卡人確認簽帳單上記載
    之交易標的及金額並表示負責，及向發卡銀行請求撥付消費
    款項予特約商店之意，是該簽帳單含有收據及請款單之性質
    ，屬刑法第二百十條之私文書。再持信用卡交易，基本上於
    信用卡中心不依契約給付持卡人所消費之帳款予特約商店時
    ，持卡人對於特約商店仍直接負有給付價金義務，從而持信
    用卡交易與通常之買賣，並無差異，僅在價金給付上由發卡
    銀行經由信用卡中心代為付帳，而發卡銀行經由信用卡中心
    給付特約商店價金時，則事後之權利關係發生變動，亦即由
    持卡人對於發卡銀行負擔給付價金債務而已，是持卡人與特
    約商店間之交易，乃係以信任關係為基礎的繼續性信用販賣
    契約，倘持卡人並無支付價金之意思與能力，向特約商店提
    示信用卡消費，係屬對特約商店店員施行詐欺；持信用卡交
    易後，店員交付予持卡人簽名之簽帳單係一式三聯或一式二
    聯，其中第一聯由持卡人簽名後（同時複寫第二、三聯），
    即由特約商店交持卡人收執，係表明持卡人同意依照信用卡
    使用約定，一經使用或訂購物品均應按所示之全部金額，付
    款予發卡銀行，故持卡人於該簽帳單簽名之用意與票據背書
    大致相同，皆係對所簽之金額表示負責之意，具有私文書之
    性質，其中第二聯、第三聯則由持卡人提出交付予特約商店
    ，特約商店將第二聯存查，第三聯則轉交由聯合信用卡中心
    存查。是核被告甲○○所為，係犯刑法第二百十六條、第二
    百十條行使偽造私文書罪、同法第二百十六條、第二百二十
    條第一項、第二百十條行使偽造準私文書罪、同法第三百三
    十九條第一項詐欺取財既遂、及同法第三百三十九條之二第
    一項之利用自動付款設備詐欺取財罪。其中被告甲○○所犯
    刑法第三百三十九條第一項詐欺取財既遂罪，公訴意旨認係
    觸犯刑法第三百三十九條第二項之詐欺得利罪，尚有未洽，
    依刑事訴訟法第三百條規定，起訴法條應予變更。被告於信
    用卡申請書上偽造署押之行為係偽造私文書之部分行為，而
    其偽造後，復持以向富邦商業銀行申請核給萬事達普卡而予
    以行使，偽造之低度行為應為行使之高度行為所吸收，均不
    另論罪。及被告在前開二信用卡背面簽名欄偽造「李麗雪」
    署名各一枚，所觸犯之刑法第二百二十條第一項、第二百十
    條之偽造準私文書罪，應為其後所觸犯之刑法第二百十六條
    、第二百二十條第一項、第二百十條行使偽造準私文書罪所
    吸收，亦僅論以刑法第二百十六條、第二百二十條第一項、
    第二百十條行使偽造準私文書罪。被告分別偽造「李麗雪」
    署名於八次購物之簽帳單上之行為應為偽造屬私文書性質簽
    帳單之階段行為，偽造屬私文書之簽帳單後，復持以行使，
    偽造之低度行為應為行使之高度行為所吸收，亦均不另論罪
    。又被告先後八次行使信用卡盜刷購物詐欺取財犯行及二次
    利用自動付款設備詐欺取財犯行，時間緊接，犯罪構成要件
    又復相同，均顯係基於概括之犯意為之，均為連續犯，爰依
    刑法第五十六條之規定以一罪論，並加重其刑。又被告所犯
    上開數罪間，有方法結果之牽連關係，為牽連犯，應依刑法
    第五十五條之規定從一重之刑法第二百十六條、第二百十條
    行使偽造私文書罪處斷。爰審酌被告甲○○犯罪之動機、目
    的、手段、品行尚佳，並無不良前科，此有台灣台中地方法
    院檢察署刑案資料查註紀錄表一份在卷可按、所生危害及犯
    罪後坦認罪愆，頗具悔意，然犯罪後迄今仍未與告訴人乙○
    ○達成民事和解，取得諒解，且犯罪後迄今亦仍未繳清前開
    所有之盜領及盜刷簽帳款等一切情狀，量處如主文所示之刑
    ，並諭知易科罰金之折算標準，以資懲儆。富邦商業銀行信
    用卡申請書上偽造之「李麗雪」署押一枚、中華商業銀行「
    布丁狗信用卡」（卡號：000000000000000
    0號）背面偽造之「李麗雪」署押一枚、被告甲○○盜刷簽
    帳消費之財團法人聯合信用卡處理中心信用卡簽帳單共八張
    上持卡人欄偽造之「李麗雪」署押各一枚，依刑法第二百十
    九條規定，不問屬於犯人與否，均應依法併予宣告沒收之。
    富邦商業銀行萬事達普卡（卡號：00000000000
    00000號）一枚（背面偽造之「李麗雪」之署押，因信
    用卡已沒收，無須再諭知沒收），為被告因犯罪所得之物，
    且屬被告所有，爰亦依法併予宣告沒收之。至於中華商業銀
    行「布丁狗信用卡」（卡號：0000000000000
    000號）一枚，雖為被告供犯罪所用之物，但非屬被告所
    有，爰不依法併予宣告沒收之，附此敘明。
據上論斷，應依刑事訴訟法第二百九十九條第一項前段、第二百
七十三條之一第一項、第三百條、刑法第五十六條、第二百十六
條、第二百十條、第二百二十條第一項、第三百三十九條第一項
、第三百三十九條之二第一項、第五十五條、第四十一條第一項
前段、第三十八條第一項第三款、第二百十九條、罰金罰鍰提高
標準條例第一條前段、第二條，判決如主文。
中　　華　　民　　國　　94　　年　　10　　月　　25　　日
                  刑事第八庭    法　官　洪俊誠
以上正本證明與原本無異。
如不服本判決，應於判決送達後十日內向本院提出上訴狀，上訴
於臺灣高等法院臺中分院(須附繕本)。
                                書記官　賴玉真
中　　華　　民　　國　　94　　年　　10　　月　　25　　日
附錄論罪科刑實體法條文：
刑法第二百一十條：
偽造、變造私文書，足以生損害於公眾或他人者，處五年以下有
期徒刑。
刑法第二百一十六條：
行使第二百十條至第二百十五條之文書者，依偽造、變造文書或
登載不實事項或使登載不實事項之規定處斷。
刑法第二百二十條：
在紙上或物品上之文字、符號、圖畫、照像，依習慣或特約，足
以為表示其用意之證明者，關於本章及本章以外各罪，以文書論
。
錄音、錄影或電磁紀錄，藉機器或電腦之處理所顯示之聲音、影
像或符號，足以為表示其用意之證明者，亦同。
稱電磁紀錄，指以電子、磁性或其他無法以人之知覺直接認識之
方式所製成之紀錄，而供電腦處理之用者。
刑法第三百三十九條：
意圖為自己或第三人不法之所有，以詐術使人將本人或第三人之
物交付者，處五年以下有期徒刑、拘役或科或併科一千元以下罰
金。
（罰金部份業經提高十倍為一萬元）
以前項方法得財產上不法之利益或使第三人得之者，亦同。
前二項之未遂犯罰之。
刑法第三百三十九之二條：
意圖為自己或第三人不法之所有，以不正方法由自動付款設備取
得他人之物者，處三年以下有期徒刑、拘役或一萬元以下罰金。
以前項方法得財產上不法之利益或使第三人得之者，亦同。
刑法第二百十九條：
偽造之印章、印文或署押，不問屬於犯人與否，沒收之。
